臺灣高雄地方法院刑事判決              100年度易字第961號
公  訴  人  臺灣高雄地方法院檢察署檢察官
被      告  劉紹祥
上列被告因妨害公務案件，經檢察官提起公訴（100 年度偵字第
320 號），本院判決如下：
    主  文
劉紹祥無罪。
    理  由
一、公訴意旨略以：被告劉紹祥前因吳昌暉對其提出詐欺取財告
    訴，而於民國99年1 月間將其所有座落在高雄縣鳳山市（改
    制後為高雄市鳳山區○○○○路387 巷3 號之房屋及土地（
    建號：高雄縣鳳山市○○○段5101號、地號：高雄縣鳳山市
    ○○○段243-218 號），以信託之名義登記於其妻呂美慧名
    下作管理、處分，吳昌暉為保全債權，對上開房產向本院聲
    請假處分，經本院以99年度審全字第83號民事裁定准許，並
    由本院民事執行處於99年9 月9 日上午9 時45分許前往被告
    劉紹祥上開住所執行查封，由書記官當場製作查封筆錄並張
    貼封印及查封標示，完成查封程序。詎被告劉紹祥竟基於毀
    損、除去公務員所施封印及查封標示之犯意，先於99年9 月
    16 日 前某時以紅色春聯黏貼覆蓋於上開封印及查封標示上
    ，復於99年12月4 日前某時擅自將上開封印及查封標示撕下
    、毀棄。因認被告劉紹祥涉犯刑法第139 條之損壞、除去封
    印、查封標示罪嫌。
二、按被告未經審判證明有罪確定前，推定其為無罪；犯罪事實
    ，應依證據認定之，無證據不得認定犯罪事實。又不能證明
    被告犯罪或其行為不罰者應諭知無罪之判決，刑事訴訟法第
    154 條、第301 條第1 項分別定有明文。次按，認定犯罪事
    實所憑之證據，雖不以直接證據為限，間接證據亦包括在內
    ，然而無論直接證據或間接證據，其為訴訟上之證明，須於
    通常一般人均不致有所懷疑，而得確信其為真實之程度者，
    始得據為有罪之認定，倘其證明尚未達到此一程度，而有合
    理之懷疑存在時，即難遽採為不利被告之認定，最高法院著
    有76年臺上字第4986號判例可資參照。又依據刑事訴訟法第
    161 條第1 項規定，檢察官就被告犯罪事實，應負舉證責任
    ，並指出證明之方法。因此，檢察官對於起訴之犯罪事實，
    應負提出證據及說服之實質舉證責任。倘其所提出之證據，
    不足為被告有罪之積極證明，或其指出證明之方法，無從說
    服法院以形成被告有罪之心證，基於無罪推定之原則，自應
    為被告無罪判決之諭知，最高法院亦著有92年臺上字第128
    號判例可參。
三、公訴人認被告涉有上開罪嫌，無非係以被告劉紹祥於偵查中
    之供述、證人即告發人吳昌暉於偵查中之證述、本院民事執
    行處通知函、99年度審全字第83號裁定書、囑託查封登記書
    、查封筆錄等各1 份、張貼封印及查封標示之照片、在上開
    查封標示上張貼春聯之照片、查封標示已不存在之照片各1
    張、列印自中央氣象局TDB 防災颱風資料庫網頁系統查詢有
    發警報颱風列表網頁資料1 紙等，為其主要論據。
四、訊據被告堅決否認有上開犯行，辯稱：伊雖99年9 月9 日查
    封隔日即在封印及查封標示上張貼春聯，但春聯及其下之封
    印及查封標示均因99年9 月17日至20日間凡那比颱風來襲而
    失落，伊並無撕下、毀棄上揭封印及查封標示等語。經查：
  (一)被告前因吳昌暉對其提出詐欺取財告訴，而於99年1 月間將
    其所有座落在高雄縣鳳山市○○○路387 巷3 號之房屋及土
    地（建號：高雄縣鳳山市○○○段5101號、地號：高雄縣鳳
    山市○○○段243-218 號），以信託之名義登記於其妻呂美
    慧名下作管理、處分，吳昌暉為保全債權，對上開房產向本
    院聲請假處分，經本院以99年度審全字第83號民事裁定准許
    ，並由本院民事執行處於99年9 月9 日上午9 時45分許前往
    被告上開住所執行查封，由書記官當場製作查封筆錄並張貼
    封印及查封標示，完成查封程序之事實，及被告於本院執行
    查封之隔日即99年9 月10日即以紅色春聯浮貼覆蓋於上開封
    印及查封標示上之事實，業據被告供承在卷（見本院審訴字
    卷第15頁），核與證人吳昌暉於本院審理時之證述相符（見
    本院易字卷第17頁正面至第18頁正面），並有告發人吳昌暉
    於99年12月10日刑事告發狀所附張貼封印及查封標示之照片
    、在上開查封標示上張貼春聯之照片（見偵卷第3 頁）、本
    院民事執行處99年8 月31日雄院高99司執全心字第1226號通
    知（見偵卷第12頁）、本院民事執行處99年9 月1 日雄院高
    99 司 執全心字第1226號囑託查封登記書（見偵卷第19頁至
    第20 頁 ）、查封筆錄（見偵卷第21頁至第22頁）、本院99
    年度審全字第83號民事裁定（見偵卷第23頁至第24頁）各1
    份可參，堪以認定。
  (二)公訴意旨雖認：被告於99年9 月16日前某時以紅色春聯黏貼
    覆蓋於上開封印及查封標示上而涉犯刑法第139 條之污損封
    印、查封標示罪嫌云云。惟查被告係以「浮貼」之方式黏貼
    春聯覆蓋於上開封印及查封標示上等情，業據被告供陳明確
    ，且依告發人吳昌暉於99年12月10日刑事告發狀所附在上開
    查封標示上張貼春聯之照片1 張（見偵卷第3 頁之編號證物
    二之照片）觀之，該春聯正下方之下緣有一接近直線之弧形
    陰影，可見該春聯確係以浮貼之方式張貼無訛。則被告既係
    以「浮貼」之方式黏貼春聯覆蓋於上開封印及查封標示上，
    自不該當於刑法第139 條「損壞、除去或污穢」之要件。且
    證人吳昌暉於本院審理時證稱：伊於99年9 月16日發現被告
    以春聯蓋在上開封印及查封標示上，而拍攝如偵查卷第3 頁
    編號證物二之照片，但伊拍照當時並無檢查上開封印及查封
    標示是否確實在春聯下方等語（見本院卷第18頁正面），可
    見證人吳昌暉並未見聞被告以紅色春聯黏貼覆蓋於上開封印
    及查封標示上後，上開封印及查封標示有何「損壞、除去或
    污穢」之情形。此外，卷內並無依何證據足以佐證被告以紅
    色春聯黏貼覆蓋於上開封印及查封標示上之際，上開封印及
    查封標示即已「損壞、除去或污穢」，是公訴意旨認：被告
    以紅色春聯黏貼覆蓋於上開封印及查封標示上而涉犯刑法第
    139 條之污損封印、查封標示罪嫌云云，自有誤會。
  (三)公訴意旨雖認：被告於99年12月4 日前某時擅自將上開封印
    及查封標示撕下、毀棄云云。惟查：證人吳昌暉於本院審理
    時雖證稱：伊於99年9 月9 日查封上址房地後，99年9 月16
    日發現被告以春聯蓋在查封公告上，伊大約每個月開車經過
    3 、4 次，每次都會看一眼，每次都有看到春聯，表示封條
    應該還在，伊最後一次看到春聯是在99年11月中旬，後來在
    99年12月4 日再開車經過上址時，就發現春聯不見，整片門
    非常乾淨云云（見本院易字卷第17頁正面至第18頁正面），
    然證人吳昌暉係本件查封之債權人，其利害關係與被告相反
    ，且其證述又與證人呂美慧於偵查中證稱：99年9 月當時有
    颱風，法院貼在門外的查封公告，伊不知是否被風雨吹走，
    但伊下班回來就沒看到公告等語（見偵卷第28頁）不符，是
    否可採為認定被告有罪事實之證據，尚非全然無疑。況且縱
    認證人吳昌暉上開證述屬實，然其證述亦僅能證明上開春聯
    及封印及查封標示係在99年11月中旬至99年12月4 日間失落
    ，至於係因自然力失落，或遭以人為力量除去乙節，並非證
    人吳昌暉上開證述所能證明。而卷內又無何證據足以證明係
    「被告」於99年11月中旬至99年12月4 日間擅自將上開封印
    及查封標示撕下、毀棄，自不能僅因被告係本件查封之當事
    人，即遽然推測必係被告將上開封印及查封標示撕下、毀棄
    。是上開公訴意旨，尚無證據可資證明，而無可採。
  (四)公訴意旨另以：被告陳稱：99年9 月20日凡那比颱風後，至
    99年12月間，伊並無張貼春聯在上址門上云云，與證人吳昌
    暉證述：其於99年11月間還有看到被告春聯遮掩查封公告等
    語不符，足認被告辯解並不實在云云。惟被告所辯之情節與
    證人吳昌暉證述之情形不同，是否即當然可以推論被告所辯
    與事實不符，尚非無疑。且本件被告所辯之情節，縱無可採
    ，但犯罪事實，仍應依證據認定之，無證據不得認定犯罪事
    實，不能僅因被告所辯不可採，即得在無證據之情況下，認
    定被告犯罪事實。本件縱認證人吳昌暉上開證述屬實，卷內
    亦無何證據足以證明係「被告」於99年11月中旬至99年12月
    4 日間擅自將上開封印及查封標示撕下、毀棄，業如前述，
    自不能僅因被告上開辯解不足採信，即遽論係被告將上開封
    印及查封標示撕下、毀棄。公訴意旨再以：證人呂美慧雖證
    稱：伊颱風天下班回來就沒有看到查封公告云云，但若颱風
    風雨強到可將公告吹走，呂美慧當天應該也不用上班，因此
    呂美慧之證詞並不可採云云。惟颱風來襲，並不必然全民均
    可不用上班，是證人呂美慧颱風當日有上班，並非絕無可能
    。況且，證人呂美慧上開證述縱不可採，亦僅除去此對被告
    有利之證據而已，並非取得認定被告犯罪事實之證據。本件
    欠缺證據證明被告有將上開封印及查封標示撕下、毀棄之行
    為，業如前述。是縱證人呂美慧上開證述不可採，亦不能推
    論係被告將上開封印及查封標示撕下、毀棄。
  (五)此外，復查無其他證據足使本院形成被告有上開損壞、除去
    封印、查封標示犯行之確信，揆諸上揭法條及判例意旨，自
    難遽以刑法第139 條之損壞、除去封印、查封標示罪相繩。
五、綜上所述，本件不能證明被告犯罪，依法應為被告無罪之判
    決。
據上論斷，應依刑事訴訟法第301 條第1 項前段，判決如主文。
本案經檢察官陳建州到庭執行職務。
中    華    民    國   100    年    8     月    11    日
                  刑事第二庭   法  官  施盈志
以上正本證明與原本無異。
如不服本判決應於收受送達後10日內向本院提出上訴書狀，並應
敘述具體理由；如未敘述上訴理由者，應於上訴期間屆滿後20日
內向本院補提理由書（均須按他造當事人之人數附繕本）「切勿
逕送上級法院」。
中    華    民    國   100    年    8     月    11    日
                               書記官  吳和卿